臺灣屏東地方法院刑事判決　　　　　　　100年度易字第909號
公　訴　人　臺灣屏東地方法院檢察署檢察官
被　　　告　李進福
上列被告因傷害案件，經檢察官提起公訴（100 年度偵字第2599
號），本院判決如下：
    主  文
李進福犯傷害罪，處拘役伍拾日，如易科罰金，以新臺幣壹仟元
折算壹日。扣案無柄長刀壹把沒收。
    事  實
一、李進福於民國100 年1 月26日16時許，在屏東縣屏東市○○
    路382 號「正義資源回收廠」內，因酒後與張騰元發生口角
    ，遂基於傷害他人身體之犯意，持其所有刀刃長約70公分之
    之無柄長刀1 把，由上往下朝張騰元砍第1 刀，張騰元以穿
    著厚長袖外套之左手臂檔刀，致張鵬元受有左前臂鈍挫傷併
    瘀青血腫之傷害，隨後李進福又朝張騰元砍第2 刀，張騰元
    再以右手掌檔刀，因而受有右手6 公分切割傷之傷害。嗣經
    張騰元逃往翁錦花處，請求報警，為警到場查獲，並扣得李
    進福所有上開無柄長刀1 把。
二、案經張騰元訴由臺灣屏東地方法院檢察署檢察官偵查起訴。
    理  由
一、按傳聞法則之重要理論依據，在於傳聞證據未經當事人之反
    對詰問予以核實，乃予排斥，惟若當事人已放棄對原供述人
    之反對詰問權，於法院審判時表明同意該等傳聞證據可作為
    證據，基於證據資料愈豐富，愈有助於真實發現之理念，並
    貫徹刑事訴訟法修法加重當事人進行主義之精神，確認當事
    人對於證據能力有處分權之制度，傳聞證據經當事人同意作
    為證據，法院認為適當者，亦得為證據；另當事人於調查證
    據時，對於傳聞證據表示「沒有意見」、「對於證據調查無
    意見」，而未於言詞辯論終結前聲明異議，應視為已有將該
    等傳聞證據採為證據之同意，刑事訴訟法第159 條之5 定有
    明文。檢察官及被告於本院審理時就本判決引用之各項證據
    資料如屬審判外之言詞或書面陳述，知有刑事訴訟法第159
    條第1 項不得為證據之情形，均表示同意或無意見（本院卷
    第32頁），而未於言詞辯論終結前聲明異議，本院審酌上開
    證據資料作成時之情況，並無任何違法取證之不適當情形，
    且對於被告涉案之事實具有相當之關聯性，依刑事訴訟法第
    159 條之5 規定，認具有證據能力。
二、訊據被告矢口否認有何於上開時地持刀傷害被害人張騰元之
    情事，辯稱：是張騰元酒醉衝過來，我以為他要打我，所以
    才持刀防衛，當時張騰元並沒有拿東西，張騰元將刀搶走所
    以才劃傷他的手，他的傷勢是搶刀子造成，我沒有主動砍傷
    他云云（本院卷第31、48頁）。經查：
  (一)上開事實，業據證人即被害人張騰元於警詢、偵查及本院審
    理時證稱：我與被告沒有過節，當天我與被告一起喝酒，剛
    開始是5 個人一起喝，到下午4 時許只剩我與被告，被告喝
    醉了，就說多是自己在請客，我叫他不要想太多，被告越說
    越生氣，就從椅子旁拿出一把刀從我正前方砍下，我立刻用
    左手臂去擋，左前臂受有鈍挫傷併瘀青血腫，我站起來要離
    開，被告又持刀朝我砍過來，我用右手去接，右手受有6 公
    分切割傷，流了很多血，之後我就走去隔壁翁錦花那裡，請
    她叫救護車送醫。我當時沒有拿刀，沒有拿東西抵抗，也沒
    有反擊，是用空手去擋，被告砍我的時候現場只剩下我，其
    他人都走了，刀子是被告放在他旁邊，他固定放在那邊，他
    怕別人臨時去找他麻煩，所以隨時把刀子放在旁邊。我被砍
    傷後走出去5 、6 步，才又回來問被告為何這麼無情，被告
    砍我之前我沒有罵他，也沒有跑出去再衝回來，我是被砍傷
    後才走出去又走回來等語明確（警卷第3 至7 頁，偵卷第10
    頁，本院卷第44至45頁），並有高雄長庚紀念醫院診斷證明
    書附卷可稽（警卷第19頁）。查被害人與被告並無深仇大恨
    ，且為舊識，衡情當無歷次誣指被告於罪之理，又本院審酌
    被害人受傷部位係在左前臂，顯見被害人當時應係採取防禦
    姿勢格擋被告持刀砍下，倘若被害人當時有出手攻擊被告之
    情形，應不可能造成左前臂之傷勢，足徵被害人證稱其遭被
    告砍傷一節，應屬事實，堪以採信。
  (二)被害人上開所述，核與證人翁錦花於偵訊證稱：當天下午4
    時許，被害人爬到我的住處，我嚇了一跳，他說他被人用刀
    劃到，我就叫救護車等情大致相符（偵卷第10頁）。依據被
    告所辯，倘被害人之傷勢僅因奪刀所致，則被害人受傷部位
    應在手掌，豈會有左前臂因格檔而造成之傷害？觀之被害人
    左前臂之傷勢，為一防衛格檔刀具之鈍挫傷，足徵被告此部
    分辯解與被害人傷勢不符，難以採信。又依被告所供，被害
    人當時並無持任何兇器，乃屬空手，顯見危險性不高，倘若
    真有朝被告跑來情事，依此情狀，被告僅須跑開或隨手將喝
    酒杯瓶朝被害人丟擲即為已足，何須持刀刃長達70公分之無
    柄長刀朝被害人砍去？況即便被害人有朝被告跑去，依此情
    狀，尚難認定存有何種不法侵害而須正當防衛之必要，是被
    告辯稱正當防衛云云，顯與常情有違，無可採信。
  (三)證人郭武春、林明在於本院審理時均證稱被告與被害人發生
    事端之時，其2 人業已離去現場，不知本件傷害如何發生等
    語（本院卷第45至47頁），是其2 人之證詞，尚難為被告有
    利之認定。本院參以扣案無柄長刀1 把，刀刃長達70公分，
    有該無柄長刀照片附卷可稽（警卷第21頁），且為被告所有
    ，依據此刀之尖硬、銳利及長度，顯見其危險性、攻擊性甚
    高，被告竟於被害人手無寸鐵、未持任何兇器之情況下，持
    該無柄長刀以對，足徵其有傷害被害人之意，至為灼然，被
    告前揭所辯顯係臨訟卸責之詞，難以採信。此外，復有屏東
    縣政府警察局刑事案件陳報單、職務報告、扣押筆錄、扣押
    物品目錄表等資料在卷可憑，及被告所有無柄長刀1 把扣案
    可資佐證，是被告確有於前開時地持無柄長刀砍傷被害人之
    行為無誤。本件事證明確，被告傷害犯行，洵堪認定。
三、核被告所為，係犯刑法第277 條第1 項之傷害罪。爰審酌被
    告素行尚可，僅因飲酒細故即持刀砍傷被害人，下手之程度
    ，被害人受傷之情狀，經本院多次調解，均無法成立和解，
    有本院報到單附卷可稽，未能賠償被害人之損害，及犯罪後
    否認犯行之態度，犯罪之動機、目的、手段，教育程度國小
    畢業，經濟不佳等一切情狀，量處如主文所示之刑，並依其
    職業、資力等節，諭知易科罰金之折算標準。被告用以砍傷
    被害人之無柄長刀1 把，為其所有，業據其供明在卷，並有
    照片在卷可按，應依刑法第38條第1 項第2 款之規定，宣告
    沒收。
據上論斷，應依刑事訴訟法第299 條第1 項前段，刑法第277 條
第1 項、第41條第1 項前段、第38條第1 項第2 款，刑法施行法
第1 條之1 ，判決如主文。
本案經檢察官劉昀到庭執行職務
中    華    民    國    100    年    9    月    27    日
                  刑事第二庭    法  官  翁世容
以上正本證明與原本無異。
如不服本判決應於收受判決後10日內向本院提出上訴書狀，並
應敘述具體理由；其未敘述上訴理由者，應於上訴期間屆滿後
20日內向本院補提理由書（均須按他造當事人之人數附繕本）
「切勿逕送上級法院」。
中    華    民    國   100    年    9     月    27    日
                                書記官  張孝妃
附錄本判決論罪之法條：
刑法第277條第1項
傷害人之身體或健康者，處3 年以下有期徒刑、拘役或1 千元以
下罰金。